【裁判字號】    95,台上,2296
【裁判日期】    950427
【裁判案由】    違反毒品危害防制條例
【裁判全文】
最高法院刑事判決            九十五年度台上字第二二九六號
    上  訴  人  甲○○
                        巷1號.
                        （送達代收人林樹根律師）
上列上訴人因違反毒品危害防制條例案件，不服台灣高等法院台
南分院中華民國九十二年七月十七日第二審更審判決（九十二年
度上更(一)字第一九六號，起訴案號：台灣台南地方法院檢察署八
十八年度偵字第一二五二三號），提起上訴，本院判決如下：
    主  文
原判決撤銷，發回台灣高等法院台南分院。
    理  由
本件原判決認定上訴人甲○○意圖牟利，並基於概括犯意，自民
國八十七年八月初至八月底，在台南縣歸仁鄉○○路七九八號其
經營之「阿進檳榔」攤，連續販賣第二級毒品安非他命予少年郭
俊偉、朱恩德、蔡政龍、高天虎四人施用。計賣與郭俊偉一次，
價金新台幣（下同）五百元；朱恩德三次，其中一次一千元，二
次五百元；蔡政龍三次，每次價金五百元；高天虎三次，每次價
金均為一千元。嗣因警查獲郭俊偉等施用毒品而循線查出上情等
情。因而撤銷第一審判決，改判論處上訴人連續販賣第二級毒品
罪刑，固非無見。
惟查：(一)、檢察官就被告之全部犯罪事實以實質上或裁判上一罪
起訴者，因其刑罰權單一，在審判上為一不可分割之單一訴訟客
體，法院自應就全部犯罪事實予以合一審判，以一判決終結之，
如僅就其中一部分加以審認，而置其他部分於不論，即屬刑事訴
訟法第三百七十九條第十二款所稱「已受請求之事項未予判決」
之違法。本件檢察官起訴上訴人之犯罪時間係自八十七年七月間
起至同年八月底止。原判決則認定上訴人連續販賣第二級毒品安
非他命的時間，為八十七年八月初至八月底止。如原判決所認定
之事實無誤，則檢察官起訴之八十七年七月初至七月底犯罪事實
部分，原判決未加審判及說明，有已受請求之事項未予判決之違
法。且原判決採取朱恩德、高天虎於警詢之供述作為上訴人販賣
安非他命之證據。朱恩德於警詢供述其施用安非他命之時間自八
十七年七月初至八十七年八月底止，全部購自上訴人（見警卷第
五頁反面第六行、第六頁第一、二行）；高天虎稱自八十七年七
月開始吸食安非他命，亦係購自上訴人（見警卷第十三頁反面第
十行、第十四頁第二行）；原判決認定犯罪時間與卷內資料不盡
相符，亦難謂無證據理由矛盾之違法。(二)、刑事訴訟法第一百六
十五條第一項規定：「卷宗內之筆錄及其他文書可為證據者，審
判長應向當事人、代理人、辯護人或輔佐人宣讀或告以要旨」，
該規定本旨，乃基於直接審理原則，於審判庭宣讀或告以要旨判
決基礎之筆錄或文書證據資料，用以擔保證據資料之真實性，兼
具保護被告之防禦權。本件原審採為判決基礎（見原判決理由三
、五所載）之證人劉國信、穆泓志、陳正偉、朱恩德、郭俊偉於
台灣高等法院台南分院八十八年度上訴字第七二○號卷所為之供
述證據，於審判期日，未依刑事訴訟法第一百六十五條第一項之
規定，踐行調查程序向上訴人宣讀或告以要旨（見原審卷第七十
一至七十五頁），而逕採為認定上訴人犯罪之論據，不但與直接
審理法則有違，且有應於審判期日調查之證據而未予調查之違法
。(三)、我刑事訴訟法為保障被告受公平審判及發現實質真實，對
於人證之調查均採言詞及直接審理方式，並規定被告有與證人對
質及詰問證人之權利，其中被告之對質詰問權，係藉由對質詰問
程序，法院得以觀察其問答之內容與互動，親身感受而獲得心證
，有助於真實之發現。且屬憲法第八條第一項規定「非由法院依
法定程序不得審問處罰」之正當法律程序所保障之基本人權及第
十六條所保障之基本訴訟權，不容任意剝奪。刑事訴訟法第一百
八十四條第二項規定：因發見真實之必要，得命證人與他證人或
被告對質，亦得依被告之聲請，命與證人對質。是除待證事實已
甚明確者外，在發現真實及維護被告利益下，法院不得拒絕被告
對質詰問之請求。若法院認待證事實已臻明確而無對質之必要，
亦須於判決理由內予以說明，否則即有理由不備之違法。本件上
訴人於上訴審請求傳訊證人高天虎。經查高天虎於警詢供述其（
自八十七年七月開始）所施用之安非他命均係購自上訴人，先後
購買三次，每次一千元，均以行動電話0000000000聯
絡，然上訴人否認販賣安非他命予高天虎。原判決認定上訴人係
在八十七年八月間販售安非他命三次與高天虎。與高天虎之供述
不盡相符。究竟事實真相如何？原審未就上開行動電話是否為上
訴人所使用為調查，且上訴人於八十七年八月間究竟販售若干次
與高天虎？犯罪所得若干？均影響原判決所認定之犯罪次數及犯
罪所得。原判決僅以「高天虎於警訊時已供明係向被告購買安非
他命已如前述，其縱然翻供改稱係向被告之表弟陳正偉購買安非
他命云云，亦無法為有利於被告之認定，因認無傳訊之必要。」
不惟不當剝奪上訴人與高天虎對質詰問之權利，並妨害發現真實
，於法自屬有違，併有審理未盡及理由欠備之違法。以上或為上
訴意旨所指摘，或為本院得依職權調查之事項，應認原判決仍有
發回更審之原因。又證人劉國信於第一審調查時，自白於八十七
年八月二十九日有向上訴人購買安非他命（見第一審卷第一二七
頁第七至一○行）一節，是否為起訴效力所及，案經發回，宜併
注意及之。
據上論結，應依刑事訴訟法第三百九十七條、第四百零一條，判
決如主文。
中    華    民    國  九十五  年    四    月  二十七  日
                      最高法院刑事第四庭
                          審判長法官  吳  雄  銘
                                法官  池  啟  明
                                法官  劉  介  民
                                法官  郭  毓  洲
                                法官  韓  金  秀
      本件正本證明與原本無異
                                      書  記  官
中    華    民    國  九十五  年    四    月          日
                                                      Ｑ


司法院資訊處製作；財團法人民間司法改革基金會備份。
